【裁判字號】    99,訴,232
【裁判日期】    990408
【裁判案由】    違反槍砲彈藥刀械管制條例
【裁判全文】
臺灣桃園地方法院刑事判決               99年度訴字第232號
公  訴  人  臺灣桃園地方法院檢察署檢察官
被      告  甲○○
指定辯護人  本院公設辯護人林銘宏
上列被告因違反槍砲彈藥刀械管制條例案件，經檢察官提起公訴
（98年度偵字第19703號），本院判決如下：
    主  文
甲○○未經許可，寄藏手槍，處有期徒刑伍年陸月，併科罰金新
臺幣拾萬元，罰金如易服勞役，以新臺幣壹仟元折算壹日。扣案
之奧地利GLOCK 廠19C 型制式半自動手槍壹枝（含彈匣壹個，槍
枝管制編號：0000000000號）及試射剩餘之口徑九釐
米制式子彈拾顆均沒收。
    事  實
一、甲○○明知可發射子彈具有殺傷力之手槍、子彈，分別係槍
    砲彈藥刀械管制條例第4 條第1 項第1 款、第2 款所列管之
    槍砲、彈藥，非經中央主管機關許可，不得持有、寄藏，竟
    於民國98年1 、2 月間某日，在其位於宜蘭縣租屋處內，收
    受友人「游智鴻」託其代為保管之奧地利GLOCK 廠19C 型制
    式半自動手槍1 枝（含彈匣1 個，槍枝管制編號：00000000
    00號）及具殺傷力之口徑9mm 制式子彈15顆，即未經主管機
    關許可將之藏放於其上址租屋處內而寄藏之。復於98年4 月
    19日，甲○○因細故與人發生衝突相約談判，遂攜帶上開槍
    彈並藏放於向不知情之林慶富所借車號7555-FM 號自小客車
    副駕駛座前之置物箱內而寄藏之。嗣於98年4 月19日晚間11
    時30分許，林慶富駕駛上揭車輛行經桃園縣桃園市○○○街
    281 號前時，為警攔檢，並在上揭車輛副駕駛座前之置物箱
    內查獲上開槍彈，而循線查悉上情。
二、案經臺灣桃園地方法院檢察署檢察官自動檢舉偵辦起訴。
    理  由
一、證據能力方面：
（一）按被告以外之人於審判外之陳述，雖不符前4 條之規定，
      而經當事人於審判程序同意作為證據，法院審酌該言詞陳
      述或書面陳述作成時之情況，認為適當者，亦得為證據；
      當事人、代理人或辯護人於法院調查證據時，知有第159
      條第1 項不得為證據之情形，而未於言詞辯論終結前聲明
      異議者，視為有前項之同意，刑事訴訟法第159 條之5 就
      此定有明文。而本案所引用之供述證據，經本院依法踐行
      調查證據程序，公訴人、被告及辯護人均不爭執本院以下
      所引用供述證據之證據能力，且迄本院言詞辯論終結前未
      就供述證據之證據能力聲明異議，又查無依法應排除其證
      據能力之情形，是後述所引用供述證據之證據能力均無疑
      義，依法自有證據能力，均得作為本案證據，先予敘明。
（二）查獲現場照片、查獲槍彈照片（見98年度偵字第9095號卷
      第22至23頁），與本案事實具有自然關聯性，復屬物證性
      質，且查無事證足認有違背法定程式或經偽造、變造所取
      得之情事，況公訴人、被告及辯護人對此部分之證據能力
      亦不爭執，是堪認具有證據能力。
（三）又現行刑事訴訟法關於「鑑定」之規定，除選任自然人充
      當鑑定人外，另設有囑託機關鑑定制度。依同法第198 條
      、第208 條之規定，不論鑑定人或鑑定機關、團體，固均
      應由法院、審判長、受命法官或檢察官視具體個案之需要
      而為選任、囑託，並依第206 條之規定，提出言詞或書面
      報告，始符合同法第159 條第1 項所定得作為證據之「法
      律有規定」之情形。否則所為之鑑定，仍屬傳聞證據。然
      於司法警察機關調查中之案件，為因應實務上，或因量大
      、或有急迫之現實需求，併例行性當然有鑑定之必要者，
      例如毒品之種類與成分、尿液之毒品反應，或者槍、彈有
      無殺傷力等鑑定，基於檢察一體原則，得由該管檢察長對
      於轄區內之案件，以事前概括選任鑑定人或囑託鑑定機關
      、團體之方式，俾便轄區內之司法警察官、司法警察對於
      調查中之此類案件，得即時送請先前已選任之鑑定人或囑
      託之鑑定機關、團體實施鑑定，以求時效（法務部92年9
      月1 日法檢字第0920035083號函參照，刊載於法務部公報
      第312 期）。此種由檢察機關概括選任鑑定人或概括囑託
      鑑定機關、團體，再轉知司法警察官、司法警察於調查犯
      罪時參考辦理之作為，法無明文禁止，係為因應現行刑事
      訴訟法增訂傳聞法則及其例外規定之實務運作而為。則經
      由司法警察官、司法警察依檢察官所概括選任之鑑定人或
      囑託鑑定機關、團體所為之鑑定結果，與檢察官選任或囑
      託為鑑定者，性質上並無差異，同具有證據能力。本件扣
      案槍枝、子彈，係由查獲之司法警察即桃園縣政府警察局
      依上開規定送請內政部警政署刑事警察局鑑定，所為之書
      面鑑定報告即內政部警政署刑事警察局98年6 月12日刑鑑
      字第0980060208號鑑定書（見98年度偵字第9095號卷第73
      至74頁），自屬上開「法律規定」得為證據者，而有證據
      能力。
（四）扣案之上開槍枝1 枝及子彈15顆，並非供述證據，無傳聞
      法則之適用，然與本案具有關聯性，且上開物證經司法警
      察合法取得，具有證據能力。
二、上揭事實，業據被告於檢察官訊問及本院審理時均坦承不諱
    ，核與證人林慶富、郭俊龍於檢察官訊問時證述相符，復有
    查獲現場照片、查獲槍彈照片等在卷可稽（見98年度偵字第
    9095號卷第22至23頁），及扣案之槍彈等物為憑，應可信實
    。又經將上開扣案之槍彈送請內政部警政署刑事警察局鑑定
    ，鑑定結果：（一）送鑑手槍1 支（槍枝管制編號：000000
    0000），認係口徑9mm 制式半自動手槍，為奧地利GLOCK 廠
    19C 型，槍號為ARX433，槍管內具陸條右旋來復線，擊發功
    能正常，可供擊發同口徑制式子彈使用，認具殺傷力；（二
    ）送鑑子彈15顆，認均係口徑9mm 制式子彈，採樣5 顆試射
    ，可擊發，認均具殺傷力等情，有內政部警政署刑事警察局
    98年6 月12日刑鑑字第0980060208號鑑定書在卷可查（見98
    年度偵字第9095號卷第73至74頁），堪認上揭送鑑之槍枝及
    業經試射之子彈均為具有殺傷力之管制槍、彈無訛。又上揭
    送驗而未經試射之制式子彈10顆，未發現有瑕疵足以影響其
    功能，且其組成形式、外觀及結構亦與業經試射而認具殺傷
    力之制式子彈5 顆相近，據此，堪認因鑑定採樣所餘之制式
    子彈10顆，均同具殺傷力。是被告上開任意性之自白，核與
    事實相符，而可採信。綜上所述，本案事證明確，被告犯行
    洵堪認定，應依法論科。
三、論罪科刑方面：
（一）核被告上開受友人「游智鴻」之託代為保管上開槍彈而將
      之藏放於其租屋處及林慶富所駕自小客車內之所為，係犯
      槍砲彈藥刀械管制條例第7 條第4 項之未經許可寄藏制式
      手槍罪及同條例第12條第4 項之未經許可寄藏子彈罪。
（二）另按槍砲彈藥刀械管制條例第7 條第4 項、第12條第4 項
      ，均係將「持有」與「寄藏」為分別之處罰規定，而寄藏
      與持有，均係將物置於自己實力支配之下，僅寄藏必先有
      他人之持有行為，而後始為之受「寄」代「藏」而已。故
      寄藏之受人委託代為保管，其保管之本身，亦屬持有。不
      過，此之持有係受寄之當然結果，故法律上宜僅就寄藏行
      為為包括之評價，不應另就持有行為予以論罪。寄藏與持
      有之界限，應以持有即實力支配係為他人或為自己而占有
      管領為判別準據，寄藏之犯罪，於受人委託代為保管而持
      有之際，即已成立，不以另有完成藏匿行為為必要，其犯
      罪之完結繼續至寄藏行為終了時止（參照最高法院95年台
      上字第3978號判決意旨）。又寄藏與持有槍枝、子彈，其
      單純之持有並不包括寄藏，但寄藏之受人委託代為保管，
      其保管本身所為之持有，係寄藏之當然結果，法律上僅就
      寄藏行為為包括之評價，不另就持有論罪（參照最高法院
      97年度台上字第4178號判決意旨）。本件被告受友人「游
      智鴻」之託代為保管上開槍彈，依前揭意旨核屬寄藏之行
      為，雖被告嗣後取出上開槍、彈放置於向林慶富借用之自
      小客車內並持以與人談判，然持有本屬寄藏之當然結果，
      且亦無證據足認被告有據為己有之意思，是核被告所為，
      猶應認係犯槍砲彈藥刀械管制條例第7 條第4 項之未經許
      可寄藏制式手槍罪及同條例第12條第4 項之未經許可寄藏
      子彈罪，公訴意旨認被告所犯係未經許可持有手槍、子彈
      罪，尚有未恰，惟起訴之基本社會事實相同，所犯法條條
      項亦同，僅罪名不同，自無庸變更起訴法條。
（三）又按未經許可持有槍、彈，係侵害社會法益之罪，同時持
      有種類相同之槍、彈，縱令客體有數個（如數支同種類槍
      枝、數發同種類子彈），仍為單純一罪，不生想像競合問
      題（最高法院97年度臺上字第231 號判決意旨參照）。是
      被告同時寄藏制式子彈15顆，仍應僅成立單純一罪。
（四）被告以一寄藏行為同時持有制式手槍及子彈，為想像競合
      犯，應依刑法第55條規定，從一較重之未經許可寄藏制式
      手槍罪處斷。
（五）爰審酌槍枝及子彈殺傷力強大，屬具有高度危險性之物品
      ，非經主管機關許可不得擅自持有、寄藏，以維社會大眾
      安全，而被告卻因受託保管而寄藏、持有具殺傷力之制式
      手槍1 枝、子彈15顆，復因細故持以與人談判，嚴重危害
      大眾生命身體之安全及社會平和秩序，應予非難，惟念及
      被告於犯後已坦承犯行，及其犯罪動機、目的、素行等一
      切情狀，量處如主文所示之刑，就併科罰金部分，並諭知
      罰金易服勞役之折算標準，以資懲儆。
（六）沒收部分：
    (1)扣案奧地利GLOCK 廠19C 型制式半自動手槍1 枝（含彈匣
      1 個，槍枝管制編號：0000000000號）及驗餘之口徑9mm
      制式子彈10顆，胥屬違禁物，不問屬何人所有，均依刑法
      第38條第1 項第1 款規定宣告沒收。
    (2)至扣案經採樣試射之口徑9mm 制式子彈5 顆，均已經鑑定
      試射完罄，射擊後其彈藥部分因擊發而燃燒殆盡，已不具
      子彈之功能，均已無殺傷力，就該部分自毋庸宣告沒收，
      併此敘明。
據上論斷，應依刑事訴訟法第299 條第1 項前段，槍砲彈藥刀械
管制條例第7 條第4 項、第12條第4 項，刑法第11條前段、第55
條、第42條第3 項前段、第38條第1 項第1 款，判決如主文。
本案經檢察官徐文豪到庭執行職務。
中    華    民    國    99    年     4    月     8    日
                刑事第十二庭審判長法  官  魏  于  傑
                                  法  官  李  文  娟
                                  法  官  羅  國  鴻
以上正本證明與原本無異。
如不服本判決，應於判決送達後10日內向本院提出上訴狀（應附
繕本），其未敘述上訴理由者，應於上訴期間屆滿後20日內補提
理由書狀於本院，上訴於臺灣高等法院。
                                  書記官  戴  育  萍
中    華    民    國    99    年    4     月    16    日
【論罪科刑法條】
槍砲彈藥刀械管制條例第7條
未經許可，製造、販賣或運輸火砲、肩射武器、機關槍、衝鋒槍
、卡柄槍、自動步槍、普通步槍、馬槍、手槍或各類砲彈、炸彈
、爆裂物者，處死刑、無期徒刑或7 年以上有期徒刑；處徒刑者
，併科新臺幣3 千萬元以下罰金。
未經許可，轉讓、出租或出借前項所列槍砲、彈藥者，處無期徒
刑或5 年以上有期徒刑，併科新臺幣 1 千萬元以下罰金。
意圖供自己或他人犯罪之用，而犯前二項之罪者，處死刑或無期
徒刑；處徒刑者，併科新臺幣5 千萬元以下罰金。
未經許可，持有、寄藏或意圖販賣而陳列第1 項所列槍砲、彈藥
者，處5 年以上有期徒刑，併科新臺幣1 千萬元以下罰金。
意圖供自己或他人犯罪之用，以強盜、搶奪、竊盜或其他非法方
法，持有依法執行公務之人所持有之第1 項所列槍砲、彈藥者，
得加重其刑至二分之一。
第1 項至第3 項之未遂犯罰之。
槍砲彈藥刀械管制條例第12條
未經許可，製造、販賣或運輸子彈者，處1 年以上7 年以下有期
徒刑，併科新台幣500 萬元以下罰金。
未經許可，轉讓、出租或出借子彈者，處6 月以上5 年以下有期
徒刑，併科新台幣300 萬元以下罰金。
意圖供自己或他人犯罪之用，而犯前二項之罪者，處3 年以上10
年以下有期徒刑，併科新台幣700 萬元以下罰金。
未經許可，持有、寄藏或意圖販賣而陳列子彈者，處5 年以下有
期徒刑，併科新台幣300 萬元以下罰金。
第1 項至第3 項之未遂犯罰之。

司法院資訊處製作；財團法人民間司法改革基金會備份。
